臺灣高等法院花蓮分院刑事判決　　　　　　　　　　九十一年度上訴字第一一一號
　　上訴人即被告　庚○○
　　選任　辯護人　葉源龍
　　上訴人即被告　甲○○
　　指定　辯護人　丁○○
右上訴人即被告等因違反槍砲彈藥刀械管制條例等案件，不服臺灣花蓮地方法院八十
九年度訴字第二九七號中華民國九十一年三月二十九日第一審判決（起訴案號：臺灣
花蓮地方法院檢察署八十九年度偵字第一四六六號、第一八二二號、第二一一九號、
第二五九八號），提起上訴，本院判決如左：
    主  文
上訴駁回。
    事  實
一、庚○○與乙○○因經營「洪龍砂石場」事起紛爭，遂於民國（下同）八十九年四
    月十四晚上九時許，即與年籍不詳姓名之成年男子共同基於持有槍彈之犯意聯絡
    後，未經主管機關之許可，由庚○○提供該名男子持具有殺傷力之美製貝瑞塔九
    ○手槍一把（槍枝管制編號0000000000號）及子彈七顆用以壯膽；並
    夥同不知情之甲○○、陳繼昇、陳偉德、王嘉榮、楊忠龍及另數名不詳姓名之成
    年男子數人，分別搭乘三部汽車，至花蓮縣鳳林鎮山興里「洪龍砂石場」，找乙○○談判。惟因談判破裂後，庚○○、甲○○、陳繼昇、陳偉德、王嘉榮、楊忠
    龍等人，即共同基於傷害人身體之故意，分持木棒及鐵條毆打乙○○、己○○及
    江福真等人之身體，使乙○○受有頭皮撕裂傷、左胸下部鈍挫傷、背部挫傷、右
    肘撕裂傷、右臂撕裂傷、右小腿撕裂傷等傷害；江福真受有頭部、右腹部挫傷等
    傷害；己○○受有鼻樑、左手臂挫傷等傷害（傷害部分，業經告訴人等撤回告訴
    而判決不受理確定）。在毆打中庚○○為嚇阻乙○○等人反抗，基於共同犯意聯
    絡而由前述年籍不詳之該名成年男子，持上開手槍朝向乙○○等人之站立處上方
    空中，擊發二顆子彈；以加害身體、生命之事以為恐嚇，使乙○○等人聞及槍聲
    ，心生畏懼分別奔跑藏躲，足生危害渠等安全，庚○○等人隨即駕車離開。同年
    月下旬庚○○為逃避警方對於槍擊案件之查緝，即與甲○○二人基於犯意之聯絡
    後，二人以前謝金給付新台幣（下同）十萬元，後謝金每月生活安家費三萬元之
    代價，教唆戊○○（業經判決有罪確定）轉教唆其胞弟丙○○（業經判決有罪確
    定）頂替庚○○犯罪，丙○○為貪圖金錢，而同意頂替。其間庚○○、甲○○多
    次與丙○○會面，告知槍擊案發生細節；迄同年五月一日晚上十時餘，甲○○以
    機車搭載丙○○至花蓮市東洋飯店前廣場等候庚○○，庚○○即將前揭貝瑞塔製
    式手槍一把、剩餘之子彈五發以報紙包裹，交給甲○○囑其藏置於停車場旁花圃
    內。甲○○即基於為庚○○寄藏上開槍彈之犯意，由庚○○手中接過該槍彈後，
    將之藏放於東洋飯店停車場旁之花圃內後，命在旁等候之丙○○打電話至花蓮縣
    警察局刑警隊謊稱上開槍擊係其所為，頂替庚○○之持有槍枝、開槍恐嚇等犯罪
    。而於刑警抵達現場時，即由丙○○向刑警指出藏槍之位置，由警員自花圃內取
    出九厘米半自動手槍一把、子彈五顆（於送鑑定時均已試射）。庚○○、甲○○
    答應給付之前謝金則於同年五月十五日，在台灣地方法院檢察署法警室，由庚○○、甲○○二人替戊○○繳交刑事保證金五萬元代替部分給付。嗣丙○○因警方
    追查出該把手槍另涉有其他槍擊案件，認茲事體大，乃於八十九年六月一日向花
    蓮縣警察局鳳林分局自首其頂替犯行後，始查知上情。
二、案經花蓮縣警察局鳳林分局報請臺灣臺北地方法院檢察署檢察官偵查起訴。
    理  由
一、訊之上訴人即被告（以下簡稱被告）庚○○、甲○○均矢口否認有何犯行。庚○○雖坦承因洪龍砂石廠之經營權與乙○○起爭執，有帶領多人到砂石廠內，毆傷
    乙○○等人，惟辯稱：不知在洪龍砂石場是何人開槍，未拿槍交給甲○○，也沒
    叫丙○○頂罪，槍不是我的云云；甲○○亦坦承有與庚○○至洪龍砂石廠，有聽
    到像鞭炮的聲音，惟辯稱：並不知道那是槍聲，是後來鳳林刑事組叫我協助調查
    ，才知道有槍；丙○○自首的當晚，我和戊○○去賣花根本不在現場云云。經查
    ：
（一）同案被告丙○○於警訊及偵查中陸續供稱：報繳槍枝一枝及子彈五發時，對該
      案指述歷歷是庚○○告訴我的，案發後十餘天庚○○到我住處找我，要我出面
      扛這件槍案擊案，我們談好價錢後，我即答應頂罪；我答應出面頂替後的數日
      ，由庚○○開車載我，在車上及洪龍砂石場說明案發時之情形，報繳之手槍及
      子彈是庚○○告訴我說在花蓮市東洋飯店前之停車場內花圃內取得，警方提供
      「八功」（即甲○○）是置槍之人，該手槍庚○○並未親手交給我，係交給甲○○，經他藏好再由我帶同警方前往起出；庚○○開著他的自小客車將我載往
      他的租屋處，他臨走前交代我與甲○○於二十三時左右到花蓮市東洋賓停車
      場與他會合，約二十二時五十分許，即由甲○○騎機車載我到東洋賓館停車場
      找庚○○，我們在停車場等了約五分鐘，庚○○即開車前來，他要我們再等一
      下，他要出去拿東西，約二十分鐘庚○○即拿著一包東西回到停車場交給甲○○，要甲○○將該包東西放置在停車場之花盆下，當時有八功、庚○○、我在
      場；我親眼看到庚○○把槍交給「八功」，由「八功」放置東洋前停車場花圃
      內，庚○○用寫在一張紙上的電話，向花縣警察局刑警隊報案，電話是我撥的
      ，我自己向警方報案，有庚○○在旁邊，八功在顧槍，我在麥當勞之門口等警
      方來，到停車場之花台取槍等語（詳見警、偵訊筆錄）。且其於原審及本院亦
      堅指上情屬實（細節雖有些許出入，惟就案情供述大致相同）；核與被告甲○○在八十九年六月八日警訊時所供承之：八十九年四月三十日或五月一日，突
      然庚○○打行動電話給我，要我到花蓮縣吉安鄉○○○街二十九號我住處載一
      個人，並要我將該人載到東洋賓停車場等他，我一回到租屋處，才知道要載
      的人是丙○○，隨即我以機車將丙○○載到東洋賓館停車場；約過了二十分鐘
      許，庚○○亦出現在東洋賓館停車場處，庚○○即告訴我旁邊有一包東西，要
      我將該包東西放置在停車場之花盆下等情相符（詳見八十九年度偵字第一八二
      二號卷第二四頁背面）。審之同案被告丙○○與被告甲○○上開供述，已足認
      被告庚○○確實有將在洪龍砂石廠對乙○○等人開槍所用之九ｍｍ制式手槍一
      支及九ｍｍ子彈五發，交予被告甲○○代為寄藏在東洋賓館停車場花圃內後，
      再由被告丙○○報警自首之行為。
（二）再被告庚○○之弟即同案被告陳繼昇（經判決無罪確定）在八十九年六月五日
      警訊時亦證實：庚○○在今年（八十九年）五月初向他說過案子快破了，開槍
      的人自首了等語（見鳳警刑第一六０二號卷第三十八至四十頁）；在八十九年
      六月五日偵訊時亦供述：槍擊發生的當天晚上，甲○○告訴我砂石廠發生事情
      ，我哥打人，而且還發生槍聲，後來五月初在家裡，我向我大哥說這件事還沒
      結束，庚○○說開槍的人要投案了，要我轉告我母親不要煩惱等語（見八十九
      年度偵字第一四六六號卷第一０四、一０五頁）。核與同案被告戊○○在八十
      九年五月十五日及八十九年六月九日警訊所供稱：與庚○○認識，甲○○是我
      以前酒店的老闆，我現住地也是與他分租的；在丙○○還沒有自首報繳槍枝前
      幾天庚○○曾到我租屋處，問我丙○○在那裡，我把地址交給他，事後沒幾天
      就由報紙內看到我弟弟自首報繳槍枝的事（見鳳警刑字第一六０二號警訊卷第
      五十六頁背面、第六十三頁及背面）等情相符，亦足佐證被告庚○○確有找丙○○頂替在洪龍砂石廠開槍之行為。
（三）另同案被告丙○○向警報繳之槍枝及子彈，經送鑑定結果，該手槍為制式手槍
      （編號管制編號0000000000號），口徑為九厘米之半自動手槍，機
      械性良好，可擊發子彈，認具殺傷力，送鑑子彈五顆（均經試射），認均係制
      式口徑九厘米子彈，認均具殺傷力；且上述制式手槍試射之彈經與八十九年四
      月十四日鳳警刑字第０九０八號刑事案件證物採驗紀錄表送鑑「乙○○遭槍擊
      案」之彈殼比對結果，彈底紋痕特徵相吻合，認係由該槍枝所擊發，亦有內政
      部警政署刑事警察局八十九年五月三日刑鑑字第五五三０九號鑑驗通知書在卷
      可稽。且以同案被告戊○○名義，於八十九年五月十五日在台灣地方法院檢察
      署法警室所繳納之刑事保證金，確係被告甲○○以戊○○名義繳交，亦據戊○○於偵查中供述甚詳（見八十九年度偵字第一四六六號卷第一二七頁）；並有
      刑事保證金收據，附於八十九年度偵字第一四六六號卷可憑。
（四）又被告庚○○因洪龍砂石廠之經營權與乙○○起爭執後，帶領多人到砂石廠內
      ，毆傷乙○○等人，且於毆打過程中，由其所帶領前往打架中之一人對乙○○
      等人開二槍示警以為恐嚇等事實，為被告庚○○、甲○○二人自承在卷。另由
      被告丙○○自首頂替被告庚○○持有槍枝等案件所交付警方之槍枝，經鑑定結
      果，該手槍試射之彈確為「乙○○遭槍擊案」之擊發子彈之槍枝。再同案被告
      丙○○自首之藏放槍枝當晚，甲○○經由庚○○通知前往其租屋處，以機車將
      丙○○載到東洋賓館停車場，約過了二十幾分鐘後，由庚○○將槍枝及子彈一
      包交給甲○○後，由甲○○藏放在該停車場之花圃下後，再由丙○○打電話報
      警承認丙○○持有槍枝等事實，亦核與共同被告甲○○在警訊時所承認之事實
      均相符合。而戊○○、丙○○所犯之頂替罪業經判決確定，復參以庚○○之弟
      陳繼昇所陳稱庚○○告知案子快破了，開槍的人要自首了；另佐以戊○○所證
      實庚○○曾向其要丙○○之住址後，即發生丙○○自首報繳槍枝；及證人丁美
      月證述：有與曾美麗（即戊○○）談到丙○○出面頂替的代價十萬元，但曾美
      麗說丙○○都供出來，還拿什麼錢等語（見八十九年度偵字第二一一九號卷第
      二三、第二四頁警訊筆錄）；及證人張金鳳即戊○○之妹證稱：丙○○是我弟
      弟、曾美麗就是我二姊戊○○，知道丙○○出面頂替「洪龍砂石場案」，還沒
      有收押時就知道，因戊○○一直要丙○○去做廠長，是出面頂替之事，只是藉
      做廠長做為出面頂罪之藉口，我曾問戊○○，她說叫我們別管，戊○○會負責
      丙○○的律師、交保費、子女生活費等語（詳見八十九年度偵字第二一一九號
      卷第二七頁、第二八頁警訊筆錄）等各情以觀。被告庚○○確有與姓名不詳之
      成年男子共同謀議後，由該男子槍與庚○○前往洪龍砂石廠，並於打架時，
      由該男子開槍恐嚇示警，事後由庚○○與甲○○透過戊○○找丙○○頂替該槍
      擊案後，並由庚○○該槍枝及子彈在東洋賓館前停車場交給甲○○寄藏槍枝後
      ，再由丙○○向警自首頂替犯罪之犯行，事證甚為明確，洵堪認定。
（五）至被告甲○○辯稱：在警訊時所以會承認載丙○○前往東洋賓館前停車場，並
      於該處代庚○○將槍藏放於停車場花盆下等事實；係因警員說如不承認，將會
      其調往台南查案，其因而害怕而承認一節，並無證據證明屬實，自不足採信。
      又被告甲○○在本院所辯：丙○○自首的當晚，我和戊○○去賣花根本不在現
      場一節；然其此部分行蹤業經丙○○證述明確，並經其自己於警訊中供述甚詳
      ，自無再查證之必要。雖同案被告戊○○於原審亦稱：甲○○是伊以前老闆，
      現在與他租房子在一起，因為與他晚上會去賣花云云；惟戊○○之辯解為不可
      採已如原判決所述，且其教唆犯行亦經判決有罪確定，顯與被告甲○○利害關
      係與共，難期戊○○為公正之證言，故不再傳訊，均併予敘明。
二、核被告庚○○所為，係犯槍砲彈藥刀械管制條例第七條第四項未經許可持有手槍
    罪及同法第十二條第四項之未經許可持有子彈罪、刑法第三百零五條之恐嚇罪（
    未經許可持有子彈罪及恐嚇罪部分，起訴書已載明其犯罪事實，僅係漏引所犯法
    條）；又按所謂持有手槍及子彈，並非必需親自持有，如以共同犯罪之意思，事
    先有犯意之合致，而由其中一部分人實施犯罪行為，即有共同犯罪之存在，應受
    共同犯罪之評價，最高法院七十九年度台非字第二六四號判決意旨足資參照；是
    被告庚○○與在「洪龍砂石場」開槍之成年男子間，對持有手槍及開槍恐嚇之行
    為，有犯意聯絡及行為分擔，均係共同正犯。被告庚○○於同一時間，共同持有
    槍、彈，係以一非法持有行為，同時持有手槍及子彈而侵害數法益，屬一行為觸
    犯數罪名之想像競合犯，應從一重論以一未經許可持有手槍罪；且其開槍恐嚇被
    害人乙○○、己○○、江福真等人，係以一開槍行為，恐嚇數人，侵害數法益，
    為想像競合犯，亦應從一重處斷。又被告庚○○未經許可持有手槍罪與開槍之恐
    嚇行為間，有方法結果之牽連犯關係，應從一重之未經許可持有手槍罪處斷。至
    被告庚○○教唆他人頂替自已犯罪，並不構成刑法第一百六十四條之罪，附此敘
    明（最高法院二十五年決議、四十七年台非字第五十號判決參照）。另核被告甲○○所為，係犯槍砲彈藥刀械管制條例第七條第四項未經許可寄藏手槍罪及同法
第十二條第四項之未經許可寄藏子彈罪、教唆他人教唆犯刑法第一百六十四條第
    二項之頂替罪（未經許可持有子彈罪部分，起訴書已載明其犯罪事實，僅係漏引
    所犯法條；另起訴書犯罪事實亦載明被告甲○○受被告庚○○囑咐「藏置槍彈」
    ，原判決謂公訴人認被告甲○○係犯持有手槍罪，起訴法條應予變更，尚有誤會
    ；又原判決漏引刑法第二十九條第一項、第二項，應予補充）。被告甲○○於同
    一時間，寄藏槍、彈，係以一非法寄藏行為，同時寄藏手槍及子彈而侵害數法益
    ，屬一行為觸犯數罪名之想像競合犯，應從一重論以一未經許可寄藏手槍罪。又
    被告甲○○未經許可寄藏手槍罪與教唆頂替罪間，有方法結果之牽連犯關係，應
    從一重之未經許可寄藏手槍罪處斷（至同案被告戊○○係教唆原無犯罪意思之丙○○產生頂替之決意，而丙○○係自己為他人頂替，其二人與庚○○、甲○○教
    唆戊○○教唆丙○○頂替之行為間，均不生共同正犯關係，公訴人認係共同正犯
    ，尚有未合，併予敘明）。原審因依上開法條，並審酌被告庚○○、甲○○各別
    之素行、年齡、教育程度、涉案程度、其等行為對於社會安全造成之危害甚鉅，
    其等犯罪後態度等一切情狀，及參酌被告等之現實經濟能力，分別量處庚○○有
    期徒刑五年六月併科罰金新台幣三十萬元、甲○○有期徒刑五年二月併科罰金新
    台幣二十萬元，並分別就併科罰金部分諭知易服勞役之折算標準；再敘明扣案之
    九厘米手槍一把，為違禁物，併宣告沒收之；及扣案之九厘米子彈五顆，於送鑑
    定時均試射，有鑑定書可按，已非子彈，不另為沒收之諭知。且就台灣台南地方
    法院檢察署另以本案所查扣之手槍經送刑事警察局鑑定結果為，送鑑手槍試射之
    彈殼，經比對與台南縣新營分局送鑑「台南射擊協會被槍擊案」之彈殼三顆及「
    劉本龍住宅被槍擊案」之彈殼八顆，彈底紋痕特徵相吻，認均係由該槍所擊發，
    因認被告庚○○、甲○○二人所涉嫌持有制式手槍與台南所發生之二件槍擊案之
    犯罪有牽連犯關係，屬裁判上一罪，而以八十九年度他字第七四三號、八十九年
    度營偵字第一一八二號、一三七九號、八十九年度偵字第一０七三四號移送併案
    審理部分；以訊之被告等均堅決否認涉及上開台南地區之二件槍擊案等語，且查
    「台南射擊協會被槍擊案」及「劉本龍住宅被槍擊案」之發生時間，均在八十四
    年九月十六日所發生者，而據該案之被害人李碧梅、劉本龍、郭東輝等人均未目
    擊或發現係何人所開之槍枝，且亦與被告庚○○、甲○○不相識，且無結怨，因
    而並無證據係被告二人涉及該案，而該案發生之時間，距本案發生之時間，相距
    四年半之久，縱在台南二件槍擊案所使用之槍枝，經比對彈道、彈殼等特徵結果
    ，為同一把槍所發射者為真實，亦無從認定當時手槍及子彈之所有人或持有人即
    為本案之被告庚○○、甲○○，因此前揭台南地區二件槍擊即與本案被告所涉之
    持有或寄藏槍彈行為間，即無裁判上一罪關係，無從審究上開併案審理案件，自
    應退回該檢察署另行處理。經核原判決認事用法，及量刑均無不當。被告庚○○
    、甲○○上訴否認犯罪，經核並無理由，均應予駁回。據上論斷，應依刑事訴訟
    法第三百六十八條、第三百七十一條，判決如主文。本案經檢察官翟光軍到庭執
    行職務。
中      華      民      國    九十一    年     十二     月     十二     日
                                    審判長法官  吳  鴻  章
                                          法官  黃  永  祥
                                          法官  林  德  盛
右正本證明與原本無異。
如不服本判決，應於送達後十日內，向本院提出上訴狀。其未敘述理由者，並應於提
出上訴狀後十日內向本院補提理由狀(須附繕本)。
                                        書記官  劉  夢  蕾
中      華      民      國    九十一    年     十二     月     十二     日
